臺灣臺南地方法院刑事判決
110年度交訴字第49號
公  訴  人  臺灣臺南地方檢察署檢察官
被      告  吳重慶




上列被告因公共危險案件，經檢察官提起公訴（110年度撤緩偵
字第18號），被告於準備程序進行中，就被訴事實為有罪之陳述
，本院改行簡式審判程序審理後，判決如下：
    主  文
吳重慶駕駛動力交通工具發生事故，致人受傷而逃逸，累犯，處
有期徒刑柒月。
    事  實
一、吳重慶於民國108年間，因酒後駕車之公共危險案件，經本
    院以108年度交簡字第870號判決判處有期徒刑5月確定，於1
    08年7月22日執行完畢。猶不知遵守交通法規，謹慎參與交
    通運作，於109年1月6日20時11分許，騎乘車牌號碼000-000
    號普通重型機車沿臺南市歸仁區仁愛南街至公園路交岔路口
    左轉時，應注意汽車行駛時轉彎車應讓直行車先行，而依當
    時天候晴、夜間有照明、柏油路面乾燥、無缺陷、無障礙物
    ，且視距良好，並無不能注意之情事，其竟疏未注意讓直行
    車先行，貿然轉彎通過上開交岔路口，適有曾惠群騎乘車牌
    號碼000-0000號普通重型機車沿仁愛南街由北往南方向駛至
    上開交岔路口，亦疏未注意車前狀況，且行經閃光黃燈路口
    ，未減速慢行，兩車發生擦撞，致曾惠群人、車倒地，因而
    受有右側手部擦挫傷、左側手部及右側膝部挫傷擦傷等傷害
    （過失傷害部分另經檢察官為不起訴處分）。吳重慶明知上
    情，竟未停留現場或報警處理，亦未對曾惠群施以必要之救
    護或留下可供聯絡之身分資料，即基於肇事逃逸之犯意，騎
    車離開現場。嗣經警獲報後到場處理，並調取本案事故地點
    附近路口監視器畫面加以比對，始循線查獲上情。
二、案經曾惠群訴由臺南市政府警察局歸仁分局移送臺灣臺南地
    方檢察署檢察官偵查起訴。
    理  由
一、本件被告所犯為死刑、無期徒刑、最輕本刑為3年以上有期
    徒刑以外之罪，亦非屬高等法院管轄之第一審案件，其於準
    備程序進行中，先就被訴事實為有罪之陳述，經法官告知簡
    式審判程序之旨，並聽取公訴檢察官之意見後，依刑事訴訟
    法第273條之1第1項、第273條之2等規定，裁定進行簡式審
    判程序，且不受同法第159條第1項、第161條之2、第161條
    之3、第163條之1及第164條至第170條所規定證據能力認定
    及調查方式之限制，合先敘明。
二、認定犯罪事實所依憑之證據及理由：
　㈠對於上揭犯罪事實，業據被告於本院審理時坦承不諱，核與
    告訴人曾惠群於警詢、偵訊時之指訴（警卷第15至20頁，偵
    1卷第12至13頁）相符、並有告訴人曾惠群之台南市立醫院(
    委託秀傳醫療社團法人經營）診斷證明書（警卷第29頁）、
    道路交通事故現場圖、道路交通事故調查報告表㈠㈡（警卷第
    31至33頁、第39至41頁）、路口監視器錄影畫面檔案光碟暨
    翻拍照片6張（警卷第69至73頁）、現場暨車損照片（警卷
    第55至67頁、第75頁至第97頁）、臺南市政府警察局歸仁分
    局歸仁分隊疑似道路交通事故肇事逃逸追查表（警卷第49頁
    ）、證號查詢機車駕駛人（警卷第107頁）、車輛詳細資料
    （警卷第109頁）在卷可稽，足認被告前開自白與事證相符
    ，應堪予採信。
  ㈡按汽車行駛時，轉彎車應讓直行車先行，道路交通安全規則
    第102條第1項第7款定有明文。查被告為駕駛人，騎乘機車
    上路時自應遵守上開道路交通安全規則之規定，且肇事當時
    天候晴、夜間有照明、柏油路面濕潤、無缺陷、無障礙物、
    視距良好等情，有上開道路交通事故調查報告表㈠及路口監視
    器錄影畫面翻拍照片、現場照片等在卷可參，並無任何不能
    注意之情形，其卻疏未注意禮讓告訴人所騎之直行車先行，
    與亦有疏未注意車前狀況及閃光黃燈未減速慢行之告訴人所
    騎乘機車發生碰撞，肇致本件車禍，被告有過失甚明（雖告
    訴人亦有肇事因素，惟不因此減免被告之過失責任）。而臺
    南市車輛行車事故鑑定委員會109年7月15日南市交鑑字第10
    90845771號函暨南鑑0000000案鑑定意見書（偵2卷第6至7頁
    ）亦同此見解，有該鑑定意見書可參。本件告訴人騎乘機車
    經碰撞後，發生巨大撞擊聲，告訴人人車倒地，其雙手手腕
    、右膝均有明顯擦挫傷，當時被告未停車，直接騎機車離開
    現場等節，業據告訴人於警詢時指述明確（警卷第15至20頁
    ），核與現場目擊證人黃詩芸證述內容相合（同卷第23頁）
    ，自堪採信。依當時之情狀，撞擊後發生巨大聲響，被告應
    知悉其所騎機車發生交通事故，且對方機車駕駛人人身倒地
    ，極可能因此車禍受到傷害，被告依法負有即時救護及事故
    後在場之義務，其未對告訴人施以救護措施或報警處理，亦
    未等候執法人員到場處理，也未留下聯繫方式，即直接騎機
    車離開現場，足認被告主觀上顯有肇事逃逸之認識與決意，
    客觀上亦有逃離事故現場之行為至明。
　㈢本案事證明確，被告上開犯行實可認定，應依法論科。
三、論罪科刑：
  ㈠刑法第185條之4之規定，於110年5月28日修正公布並於同年
    月30日生效施行。修正後刑法第185條之4之規定為：「駕駛
    動力交通工具發生交通事故，致人傷害而逃逸者，處六月以
    上五年以下有期徒刑；致人於死或重傷而逃逸者，處一年以
    上七年以下有期徒刑」，與修正前規定：「駕駛動力交通工
    具肇事，致人死傷而逃逸者，處一年以上七年以下有期徒刑
    」相較，修正後即現行本罪規定，除新增第2項就行為人肇
    事係無過失者減輕或免除其刑之規定外，就原條文（即新法
    第1項）區分肇事致普通傷害（同項前段）、重傷或致人於
    死（同項後段），而異其法定刑。其中肇事致普通傷害罪，
    最低度刑從有期徒刑一年以上，修正為六月以上，顯有減輕
    ，而有利於被告，依刑法第2條第1項規定但書規定，本件應
    適用最有於行為人之規定，即修正後本罪規定。
  ㈡被告知悉因其過失肇事致人受傷後，未留在現場即離去，係
    犯刑法第185條之4第1項前段之駕駛動力交通工具發生事故
    致人傷害逃逸罪。
  ㈢另被告前於108年間，因酒後駕車之公共危險案件，經本院以
    108年度交簡字第870號判決判處有期徒刑5月確定，於108年
    7月22日執行完畢等情，有卷附臺灣高等法院被告前案紀錄
    表可稽，其受有期徒刑之執行完畢，5年以內故意再犯本件
    有期徒刑以上之罪，依刑法第47條第1項規定，為累犯。另
    依司法院大法官會議釋字第775號解釋，審酌被告已有酒後
    駕車之輕忽其他用路人安全之犯行，復有本件發生事故後逕
    行逃逸之行為，其參與道路交通運作，卻漠視他人行車安全
    及無視交通法規之心態，顯有惡性，依法加重其刑。
  ㈣爰審酌被告騎乘機車行駛於道路，本應遵守相關交通規範於
    轉彎時讓直行車先行，卻未禮讓直行車，搶先轉彎致生本件
    車禍事故，並造成告訴人受有傷害（告訴人亦有未注意車前
    狀況之過失，詳如前述），已有不該；事故發生後未對告訴
    人為任何必要救治措施或報警處理，即逕自駕車離去，可見
    其守法意識薄弱，且罔顧告訴人之人身安全。惟考量其犯後
    能知坦承犯行，且與告訴人和解成立，告訴人撤回對被告之
    過失傷害，有撤回告訴狀在卷可稽（偵二卷第9頁），兼衡
    其自陳教育程度為高職畢業、未婚，入監前與父母親同住、
    從事電工之工作等一切情狀，量處如主文所示之刑。
據上論斷，依刑事訴訟法第273條之1第1項、第299條第1項前段
，刑法第2條第1項但書、第185條之4第1項前段、第47條第1項，
判決如主文。
本案經檢察官黃士嶔提起公訴，檢察官盧駿道到庭執行職務　　
中　　華　　民　　國　　110 　年　　6 　　月　　30　　日
            刑事第十三庭  法  官  陳振謙 
以上正本證明與原本無異。
如不服本判決應於收受本判決後20日內向本院提出上訴書狀，並
應敘述具體理由。其未敘述上訴理由者，應於上訴期間屆滿後20
日內向本院補提理由書狀（均須按他造當事人之人數附繕本）「
切勿逕送上級法院」。 
                          書記官  黃敏純
中　　華　　民　　國　　110 　年　　6 　　月　　30　　日
附錄本案論罪科刑法條全文
中華民國刑法第185條之4
駕駛動力交通工具發生交通事故，致人傷害而逃逸者，處6月以
上5年以下有期徒刑；致人於死或重傷而逃逸者，處1年以上7年
以下有期徒刑。
犯前項之罪，駕駛人於發生交通事故致人死傷係無過失者，減輕
或免除其刑。